【裁判字號】    97,交抗,1160
【裁判日期】    970930
【裁判案由】    聲明異議
【裁判全文】
臺灣高等法院臺中分院刑事裁定        97年度交抗字第1160號
抗  告  人
即受處分人  甲○○
上列抗告人因聲明異議案件，不服臺灣彰化地方法院中華民國97
年9月4日裁定（97年度交聲字第1008號）提起抗告，本院裁定如
下：
    主  文
原處分及原裁定關於罰鍰部分撤銷。
前項撤銷部分，不罰。
其他抗告駁回。
    理  由
一、原處分意旨略以：異議人即受處分人（下稱異議人）甲○○
    於民國（下同）96年12月8日凌晨0時28分許，駕駛車牌號碼
    3239-KX號自用一般小客車，在彰化縣溪湖鎮○○路○地路
    口，因「酒精濃度超過規定標準（測值0.55mg╱l、標準0.2
    5mg╱l）」之違規事實，經舉發機關彰化縣警察局溪湖分局
    員警掣單舉發，嗣經監理機關調閱異議人之駕駛執照吊扣銷
    歷史情況後，認異議人係於駕駛執照吊扣期間（自96年4月1
    0日起至97年4月9日止）駕駛自小客車，且有酒精濃度超過
    標準之違規，而於97年7月8日以彰監四字第裁64-I00000000
    號裁決書裁處罰鍰6萬元，並吊銷駕駛執照，3年內禁考云云
    。
二、原裁定意旨略以：（一）異議人於上揭時、地，駕駛車牌號
    碼3239-KX號自小客車，因有酒精濃度經測定超過規定標準
    之違規，而為前揭舉發機關員警掣單舉發乙節，為異議人所
    不爭執，並有舉發機關舉發違反道路交通管理事件通知單1
    紙可按。惟本案嗣移送原處分機關裁決，經原處分機關調閱
    異議人之駕駛執照吊扣銷歷史情況等資料後，發現異議人前
    已因駕駛汽車經測試檢定酒精濃度超過規定標準之違規，遭
    裁處吊扣其駕駛執照（吊扣期間自96年4月10日起至97年4月
    9日止），詎其於吊扣期間，再駕駛自小客車，且有酒精濃
    度超過規定標準之違規，而經原處分機關裁處罰鍰6萬元，
    並吊銷駕駛執照，3年內禁考等情，亦有原處分機關裁決書1
    紙附卷可稽，是本件異議人確有於其駕駛執照因酒後駕車遭
    吊扣期間，再駕車而有酒精濃度經測定超過規定標準之違規
    行為，應堪認定。（二）次按道路交通管理處罰條例第68條
    業於94年12月14日修正，並自95年3月1日施行，修正前之道
    路交通管理處罰條例第68條規定：「汽車駕駛人，因違反本
    條例及道路交通安全規則之規定，受【吊扣或】吊銷駕駛執
    照處分時，【吊扣或】吊銷其持有各級車類之駕駛執照。」
    而修正後之道路交通管理處罰條例第68條規定：「汽車駕駛
    人，因違反本條例及道路交通安全規則之規定，受吊銷駕駛
    執照處分時，吊銷其持有各級車類之駕駛執照。」查該條文
    修正前，其原提案修正條文為：「汽、機車駕駛人，因違反
    本條例及道路交通安全規則之規定，受【吊扣或吊銷】駕駛
    執照處分時，【吊扣或吊銷】其違法或違規當時所駕駛車輛
    之駕駛執照。」立法理由略以：「原條文將違法或違規駕駛
    人所持有各級車類之駕駛執照一併吊扣或吊銷，失之過酷，
    影響人民工作及生活甚鉅，爰修正之」等語，是以其立法意
    旨在於違規行為對道路交通秩序之維持及道路交通安全已生
    較大之影響，故規定吊扣或吊銷其持有各級車類之駕駛執照
    ，以限制其繼續駕車行駛道路之權利，其係屬駕駛行為之限
    制，並不因所持駕駛執照種類不同而有所差異。而最後通過
    之修正條文，係將道路交通管理處罰條例第68條原有條文中
    之【吊扣或】3字刪除等情，此有立法院交通委員會94年10
    月5日臺立交字第0942400153號函附道路交通管理處罰條例
    第68條審查報告可參（立法院公報第94卷第70期第135至138
    頁）。則參照上開立法理由及立法經過，依修正後之條文，
    按上開規定受【吊銷駕照】處分者，仍維持吊銷其持有各級
    車類之駕駛執照，僅於受【吊扣駕照】處分者，【吊扣】其
    違法或違規當時所駕駛車輛之駕駛執照，而不再吊扣其持有
    各級車類之駕駛執照，此觀之立法理由及立法經過至明（臺
    灣高等法院臺中分院96年度交抗字第136、648、996號裁定
    意旨參照）。（三）本件異議人既係因違反道路交通管理處
    罰條例第35條第3項規定而遭「吊銷」駕駛執照之處分，自
    及於其持有各級車類之駕駛執照，亦即包括受處分人持有之
    普通大貨車及自用小客車等各級車類之駕駛執照。雖異議人
    聲明異議請求僅吊銷自用小客車駕駛執照，不予吊銷大貨車
    普通駕駛執照，惟行政機關對違反道路交通管理處罰條例之
    違規行為所作成之行政罰，均須依據道路交通管理處罰條例
    及違反道路交通管理事件統一裁罰基準表之規定，立法者並
    無賦予行政機關得依情節輕重而自行為行政裁量之權限，異
    議人此部分請求，於法不合，自無從准許。綜上所述，本件
    異議人確有「汽車駕駛人酒精濃度超過規定標準者，經依道
    路交通管理處罰條例第35條第1項規定吊扣駕駛執照，並於
    吊扣期間再有同條第1項之情形」之違規事實，堪以認定。
    從而，原處分機關依道路交通管理處罰條例第35條第3項、
    第67條第2項、第68條規定，吊銷其持有各級車類之駕駛執
    照，3年內禁考，核無不合。是本件異議為無理由，應予駁
    回云云。
三、抗告意旨略以：法律應一罪不二罰，何以彰化監理站裁處罰
    鍰，台灣彰化地方法院亦判處拘役，且吊銷受處分人所有駕
    駛執照云云。
四、按汽車駕駛人飲用酒類或其他類似物後，其吐氣所含酒精濃
    度超過每公升0.25毫克或血液中酒精濃度超過百分之0.05以
    上者，不得駕車；汽車駕駛人，駕駛汽車經測試檢定酒精濃
    度超過規定標準，處新臺幣（下同）1萬5千元以上6萬元以
    下罰鍰，並當場移置保管該汽車及「吊扣」其駕駛執照1年
    ；又汽車駕駛人經依前開第1項規定吊扣駕駛執照，並於吊
    扣期間再有第1項情形者，處6萬元罰鍰，並當場移置保管該
    汽車及『吊銷』其駕駛執照，3年內不得考領駕駛執照，道
    路交通安全規則第114條第2款及道路交通管理處罰條例第35
    條第1項、第3項、第67條第2項分別有明定。該條文所稱之
    「駕駛執照」，依95年3月1日修正施行前之道路交通管理處
    罰條例第68條規定：「汽車駕駛人，因違反本條例及道路交
    通安全規則之規定，受吊扣或吊銷駕駛執照處分時，吊扣或
    吊銷其持有各級車類之駕駛執照。」係指違規人持有之各級
    車類駕駛執照均應予吊扣，然道路交通管理處罰條例第68條
    嗣於94年12月14日經修正公布並於95年3月1日施行，修正施
    行後之條文業已刪除「吊扣或」等字，即已將「受吊扣駕駛
    執照之處分係吊扣其持有之各級車類駕駛執照」部分之規定
    廢除，依現行條文之解釋，即係受吊銷駕照處分者，仍維持
    吊銷其持有之各級車類駕駛執照，至於受吊扣駕照處分者，
    則僅吊扣其違法或違規當時所駕駛車輛之駕駛執照，不再吊
    扣其持有之各級車類駕駛執照。經查本件受處分人陳土木於
    96年12月8日凌晨0時28分許，駕駛車牌號碼3239-KX號自小
    客車，行經彰化縣溪湖鎮○○路○地路口，經彰化縣警察局
    溪湖分局員警檢測其吐氣所含酒精濃度每公升達0.55毫克之
    事實，有彰化縣警察局舉發違反道路交通管理事件通知單1
    份附卷可稽，且為受處分人所不否認，是受處分人酒後駕駛
    自小客車之違規事實，堪以認定。又受處分人前曾遭吊扣駕
    駛執照，吊扣期間自96年4月10日至97年4月9日止，亦有駕
    駛執照吊扣銷歷史情況等資料1份附卷可參，詎受處分人仍
    於96年12月8日凌晨0時28分許再違規酒後駕車，經值勤員警
    測試檢定酒精濃度超過規定標準，是其顯係於駕駛執照吊扣
    期間再違規酒後駕車，依上揭道路交通管理處罰條例第35條
    第3項規定，自應吊銷其駕駛執照。而吊銷駕駛執照依現行
    法律仍維持吊銷其持有之各級車類駕駛執照，已如前述。是
    原處分予以裁處吊銷駕駛執照，3年內禁考云云，於法並不
    合。原裁定就此部分予以維持，並駁回受處分人之聲明異議
    ，於法並無違誤。受處分人此部分抗告意旨徒憑己見，任意
    指摘原裁定不當，並無理由，應予駁回。
五、次按95年2月5日公布之行政罰法第26條第1項規定：「一行
    為同時觸犯刑事法律及違反行政法上義務規定者，依刑事法
    律處罰之。但其行為應處以其他種類行政罰或得沒入之物而
    未經法院宣告沒收者，亦得裁處之」，究其立法目的，一行
    為同時觸犯刑事法律及違反行政法上義務規定時，由於刑罰
    與行政罰同屬對不法行為之制裁，而刑罰之懲罰作用較強，
    故依刑事法律處罰，即足資警惕時，實無一事二罰再處行政
    罰之必要，且刑事法律處罰，由法院依法定程序為之，較符
    合正當法律秩序，應優先適用，但罰鍰以外之沒入或其他種
    類行政罰，因兼具維護公共秩序之作用，為達行政目的，行
    政機關仍得併予裁處。又其他種類行政罰，係指違反行政法
    上之義務應受「裁罰性」之「不利處分」，依行政罰法第2
    條規定，包括限制或禁止行為之吊扣證照處分。查本件受處
    分人於96年12月8日凌晨0時28分許酒後駕車行為，其觸犯刑
    事法律部分，業經台灣彰化地方法院97年度員交簡字第31號
    判處拘役20日，如易科罰金，以新台幣1000元折算1日確定
    在案，且於97年5月19日易科罰金執行完畢，有上開案號之
    刑事判決及台灣高等法院被告前案紀錄表等各1份在卷可稽
    ，依上開規定，原處分機關即不得再裁處受處分人罰鍰，詎
    原處分機關仍依道路交通管理處罰條例第35條第1項之規定
    裁處受處分人罰鍰6萬元，於法即有未合。原裁定疏未注意
    及此，遽就此部分予以維持，自屬於法有違。受處分人抗告
    意旨執此指摘原裁定此部分不當，非無理由，應由本院將原
    處分及原裁定關於此部分予以撤銷，並另為不罰之諭知。
六、據上論結，應依道路交通案件處理辦法第26條、刑事訴訟法
    第412條、第413條，裁定如主文。
中    華    民    國     97    年    9    月    30    日
            刑事第八庭  審判長法  官  羅  得  村
                              法  官  吳  進  發
                              法  官  劉  榮  服
上列正本證明與原本無異。
不得再抗告。
                              書記官  周  巧  屏
中    華    民    國    9 7    年    10   月    2    日


司法院資訊處製作；財團法人民間司法改革基金會備份。
